【裁判字號】    88,交聲,488
【裁判日期】    890508
【裁判案由】    違反道路交通管理處罰條例聲明異議
【裁判全文】
臺灣臺北地方法院交通事件裁定                    八十八年度交聲字第四八八號
    異議人即
    受處分人  甲○○
右列受處分人因違反道路交通管理處罰條例案件，對於臺北市交通事件裁決所中華民
國八十六年八月六日所為之處分( 原處分案號：北市交裁字第一七八四八號 )聲明異
議，本院裁定如左：
        主      文
原處分撤銷。
甲○○不罰。
        理      由
一、按法院受理交通事件，準用刑事訴訟法之規定，道路交通管理處罰條例第八十九
    條前段定有明文，是最高法院七十六年台上字第四九八六號判例「認定犯罪事實
    所憑之證據，雖不以直接證據為限，間接證據亦包括在內，然而無論直接證據或
    間接證據，其為訴訟上之證明，須於通常一般之人均不致有所懷疑，而得確信其
    為真實之程度者，始得據為有罪之認定，倘其證明尚未達到此一程度，有合理之
    懷疑存在而無從使事實審法院得有罪之確信時，即應由法院為諭知被告無罪之判
    決。」所揭示刑事訴訟法上法院認定事實之最重要原則之一「認定被告有罪，就
    該有罪事實不能有任何之合理懷疑存在」之原則，於法院審理行為人違反道路交
    通管理處罰條例案件時，亦有其適用。易言之，法院於審理行為人違反道路交通
    管理處罰條例案件，當踐行完畢調查證據之程序後，為事實之認定時，如就原處
    分機關所認定之行為人違規事實仍有合理懷疑，而無法百分之百確信行為人確有
    該當於道路交通管理處罰條例各該處罰條文之構成要件事實時，即應依刑事訴訟
    上之待證事實「倘有懷疑，則從被告之利益作解釋」之證據法則，作對受處分人
    有利之認定。
二、本件原處分機關認受處分人即異議人甲○○駕駛一輛車牌CFA-813 號重型機器腳
    踏車，於八十六年三月十四日下午四時十九分許，在臺北市○○區○○路、和平
    西路交岔路口( 甫下西園橋交岔路口 )「紅燈越停止線臨時停車」，違反道路交
    通管理處罰條例第六十條第二項第三款規定，經臺北市政府警察局萬華分局交通
    分隊員警乙○○以拍照方式掣單舉發。嗣受處分人於舉發通知單上所載「應到案
    日期」八十六年六月十日向原處分機關提出申訴，經原處分機關請舉發單位調查
    結果，仍認定受處分人有前述違規行為，於同年八月六日依道路交通管理處罰條
    例第六十條第二項第三款及第六十三條第一項第一款規定，逕行裁處受處分人罰
    鍰新臺幣一千八百元並記違規點數一點。
三、訊據受處分人甲○○雖坦承其確曾駕駛該輛車牌CFA-813 號重型機器腳踏車於前
    揭時地臨時停車之事實，惟堅決否認有任何違反道路交通管理處罰條例之行為，
    辯稱略以「當天我駕駛該輛重機車至臺北縣板橋稅捐稽徵處報稅，回程時，沿和
    平西路由西往東方向行駛，欲左轉西園路至龍山寺購物，始在和平西路、西園路
    交岔路口待轉( 機車二段式左轉 )，我並未駕車自西園橋下橋直行」等語。證人
    ( 本件拍照舉發員警 )乙○○於八十八年十月廿六日本院勘驗現場時，具結證述
    略稱「沿和平西路由西往東行駛之機車，在該交岔路口可以二段式左轉西園路行
    駛。八十六年三月十四日當天我站西園橋東側三角公園前端，執行拍照取締自西
    園橋下橋直行而於紅燈時伸越停止線臨時停車之車輛，非直行車輛不會拍照。本
    件受處分人駕駛機車如果要二段式左轉，應該不會如卷附取締相片所示偏向右側
    臨時停車，就我當時執勤經驗判斷，受處分人駕駛之機車應是直行下橋車輛」等
    語並提出其拍攝之該交岔路口路況相片廿一張附卷佐證。經查：依據證人乙○○
    警員提出之現場路況相片編號１、２、、等四張相片，明顯可見與本件受處
    分人遭拍照舉發違規臨時停車位置接近之路面( 行人穿越道前方 )，現已劃設機
    車專用二段式左轉待轉區之白色標線長方形方格。又自編號５相片可見一名機車
    騎士沿西園橋頭停止線正在進行二段式左轉。自前揭五張相片顯示西園橋頭之停
    止線距離機車待轉區方格約有五公尺遠，以本件舉發違規相片所示當日交通擁塞
    之情形言，不能排除受處分人為二段式左轉西園路行駛而臨時停車，卻遭執勤員
    警乙○○誤判舉發之可能性，受處分人前揭辯解尚堪信為實在。是以原處分機關
    認定受處分人違規所依據之相片，已使本院產生合理懷疑。此外復查無其他積極
    證據足資證明原處分機關所認定受處分人確有「紅燈越線臨停」之違規行為，自
    應作對受處分人有利之認定。原處分機關不察，遽對受處分人為前開裁決，即難
    認為允當，應認受處分人之異議為有理由而由本院將原處分撤銷。本件受處分人
    應予不罰。
據上論斷，應依道路交通案件處理辦法第二十條前段，裁定如主文。
中      華      民      國    八  十  九    年     五     月     八     日
                          臺灣臺北地方法院交通法庭
                                  法  官  鍾    華
右正本證明與原本無異。
如不服本裁定，應於裁定送達後五日內向本院提出抗告狀。
                                  書記官  黃 繡 琴
中      華      民      國    八  十  九    年     五     月     八     日


司法院資訊處製作；財團法人民間司法改革基金會備份。
